臺灣苗栗地方法院刑事判決              100年度訴字第544號
公  訴  人  臺灣苗栗地方法院檢察署檢察官
被      告  陳國連
上列被告因違反廢棄物清理法案件，經檢察官提起公訴（100 年
度偵字第3833號），本院判決如下：
    主  文
陳國連犯廢棄物清理法第四十六條第四款之非法清理廢棄物罪，
處有期徒刑壹年貳月。緩刑年，並應向公庫支付新臺幣拾萬
元。
    事  實
一、陳國連為台灣三農生物科技股份有限公司（下稱台灣三農公
    司，址設桃園縣大園鄉○○村○○街31巷10號）之負責人，
    知悉從事廢棄物清除業務者，應向直轄市、縣（市）主管機
    關或中央主管機關委託之機關申請核發公民營廢棄物清除機
    構許可文件後，始得受託清除廢棄物業務，未經許可者，不
    得從事清除廢棄物之工作，竟未依規定申請核發廢棄物清除
    之許可文件，即基於非法從事廢棄物清除之概括犯意，自民
    國99年6 月下旬至10月下旬間（起訴書誤載為99年2 月間某
    日起），將對外所收受屬一般事業廢棄物之漿紙污泥，僅經
    由添加麵包屑、優酪乳等物品使之快速發酵之程序（尚未發
    酵完全，性質上仍屬漿紙污泥），即將之陸續售予不知情之
    楊富全（另經檢察官為不起訴處分），使楊富全於買受共79
    公噸（起訴書誤載為80、90公噸）之漿紙污泥後，再以新臺
    幣（下同）16,270元之價格售予不知情之張萬（另經檢察官
    為不起訴處分），並僱請不知情之貨運司機（真實姓名年籍
    不詳）自台灣三農公司蘆竹廠區（址設：桃園縣蘆竹鄉坑口
    村後壁厝93之2 號1 樓），載運上開漿紙污泥至張萬位於苗
    栗縣後龍鎮○○○段2849號地號土地，作為回填之用。嗣於
    同年12月14日行政院環保署環境督察總隊中區環境督察大隊
    據報前往上開土地查察並採樣，認該回填物係屬一般事業廢
    棄物之漿紙污泥，始循線查悉上情。
二、案經臺灣苗栗地方法院檢察署檢察官主動簽分偵查起訴。
    理  由
一、證據能力部分：
  (一)按被告以外之人於審判外之言詞或書面陳述，除法律有規定
    者外，不得作為證據；被告以外之人於審判外之陳述，雖不
    符第159 條之1 至第159 條之4 之規定，而經當事人於審判
    程序同意作為證據，法院審酌該言詞陳述或書面陳述作成時
    之情況，認為適當者，亦得為證據；當事人、代理人或辯護
    人於法院調查證據時，知有第159 條第1 項不得為證據之情
    形，而未於言詞辯論終結前聲明異議者，視為有前項之同意
    ，刑事訴訟法第159 條第1 項、第159 條之5 分別定有明文
    。又當事人同意或有同條第2 項依法視為同意某項傳聞證據
    作為證據使用者，實質上即表示有反對詰問權之當事人已放
    棄其反對詰問權，如法院認為適當，不論該傳聞證據是否具
    備刑事訴訟法第159 條之1 至第159 條之4 所定情形，均容
    許作為證據（最高法院97年台上字第6715號判決意旨參照）
    。經查：本件下列所引被告陳國連以外之人之審判外陳述（
    含言詞及書面陳述），本院於審理中均一一踐行「告以要旨
    」程序，而檢察官及被告在知悉上開證據係審判外陳述之情
    形下，對於各該審判外之陳述，均分別表示「沒有意見」，
    並未於言詞辯論終結前就證據能力聲明異議（見本院卷第56
    頁背面至64頁背面）；而本院審酌該等陳述作成時之情況，
    認為其證據之取得過程並無瑕疵，且與待證事實具有關連性
    ，證明力非明顯過低，而具適當性，是自均有證據能力。
  (二)又卷附之現場照片（如下述二、(一)4.所示），係依機器之功
    能，攝錄實物形貌而形成之圖像，並非人類意思表達之言詞
    或書面陳述，應無傳聞法則之適用（最高法院99年台上字第
    620 號判決意旨參照）；另證人劉景墩當庭提出之漿紙污泥
    2 袋（置於本院卷第69頁證物袋內），係以物件之存在及其
    呈現之狀態為證據，屬於物證，亦無傳聞法則之適用。其等
    均非實施刑事訴訟程序之公務員因違背法定程序而取得，且
    與待證事實具有關連性，是自均有證據能力。
二、認定犯罪事實所憑之證據及理由：
  (一)經查，上開事實，業據被告陳國連於本院中坦承不諱（見本
    院卷第18、62頁背面至63頁背面），並有下列證據足資佐證
    ：
  1.證人張萬於警詢、偵查中之證述（見100 年他字第384 號卷
    ，下稱他卷，第27頁背面至28頁背面、46頁）。
  2.證人楊富全於警詢、偵查中之證述（見他卷第31頁背面至33
    、45至46頁）。
  3.證人劉景墩於本院中之證述（見本院卷第51至53頁背面、55
    至56頁背面）。
  4.行政院環境保護署100 年3 月29日環署督字第1000025118號
    函及其附件（含同署環境督察總隊中區環境督察大隊100 年
    1 月6 日稽查督察紀錄、發票、行政院農業委員會99年9 月
    7 日農授糧字第0991021969號函、行政院農業委員會肥料登
    記證、事業廢棄物種類、名稱及其來源清單、肥料標示樣張
    、行政院農業委員會苗栗區農業改良場土壤肥料研究室檢驗
    分析結果報告、苗栗縣政府稅務局99年11月17日苗稅土字第
    0992041800號函、桃園縣政府營利事業登記證、買賣合約書
    、現場照片、同署環境督察總隊北區環境督察大隊100 年1
    月5 日稽查督察紀錄、同署100 年1 月13日環署督字第1000
    004589號函、同署環境督察總隊中區環境督察大隊99年12月
    14日稽查督察紀錄、琨鼎環境科技股份有限公司廢棄物樣品
    檢驗報告）（見他卷第5 至25頁）。
  5.行政院農業委員會97年2 月22日農授糧字第0971036253號函
    及其附件（行政院農業委員會肥料登記證、肥料標示樣張）
    （見他卷第51至54頁）。
  6.經濟部97年4 月29日經工字第09704601860 號函（見本院卷
    第19至20頁）。
  7.證人劉景墩當庭提出之廢棄物申報明細資料查詢結果、經濟
    部事業廢棄物再利用種類及管理方式（95年3 月24日經濟部
    經工字第09504601570 號及97年4 月29日經濟部經工字第09
    704601860 號增修訂）、漿紙污泥2 袋（見本院卷第66至69
    頁）。
  (二)綜上所述，上開卷證資料互核均大致相符，足認被告之自白
    與事實相符。本件事證明確，被告之犯行堪以認定，應依法
    論科。
三、論罪科刑：
  (一)按廢棄物清理法第46條第4 款所規定之犯罪構成要件行為，
    計有「貯存」、「清除」及「處理」三者，其中所謂「貯存
    」，指事業廢棄物於清除、處理前，放置於特定地點或貯存
    容器、設施內之行為；「清除」則指事業廢棄物之收集、運
    輸行為；至「處理」則指下列行為：(1)中間處理：指事業廢
    棄物在最終處置或再利用前，以物理、化學、生物、熱處理
    、堆肥或其他處理方法，改變其物理、化學、生物特性或成
    分，達成分離、減積、去毒、固化或穩定之行為；(2)最終處
    置：指衛生掩埋、封閉掩埋、安定掩埋或海洋棄置事業廢棄
    物之行為；(3)再利用：指事業產生之事業廢棄物自行、販賣
    、轉讓或委託做為原料、材料、燃料、填土或其他經中央目
    的事業主管機關認定之用途行為，並應符合規定者；此有「
    事業廢棄物貯存清除處理方法及設施標準」第2 條之規定可
    資參照（見本院卷第71頁）。本件被告既利用不知情之楊富
    全及貨運司機將上開漿紙污泥自台灣三農公司蘆竹廠區「載
    運」至不知情之張萬位於苗栗縣後龍鎮○○○段2849號地號
    土地，則核其所為，係犯廢棄物清理法第46條第4 款前段之
    非法清理（清除）廢棄物罪。被告利用不知情之楊富全及貨
    運司機為之清除上開漿紙污泥，為間接正犯。
  (二)復按刑事法若干犯罪行為態樣，本質上原具有反覆、延續實
    行之特徵，立法時已予特別歸類，定為犯罪構成要件之行為
    要素，如行為人基於概括之犯意，在密切接近之一定時、地
    持續實行之複次行為，倘依社會通念，於客觀上認為符合一
    個反覆、延續性之行為觀念者，於刑法評價上，即應僅成立
    一罪；學理上所稱「集合犯」之職業性、營業性或收集性等
    具有重複特質之犯罪均屬之，例如經營、從事業務、收集、
    販賣、製造、散布等行為概念者是（最高法院100 年度台上
    字第5073號判決意旨參照）。而廢棄物清理法第46條第4 款
    之犯罪，係以行為人未依規定領有廢棄物清除許可文件從事
    廢棄物清除等業務行為構成要件，核其本質上乃具有反覆性
    之特徵。是本件被告基於概括之犯意，於上開密接時間，反
    覆從事同一漿紙污泥清除之業務行為，依一般社會健全觀念
    ，難以強行分開，在刑法評價上，應以集合犯論以包括一罪
    較為合理，而僅成立一罪。
  (三)爰審酌被告知悉非經主管機關之許可，不得從事清除廢棄物
    之工作，竟仍貪圖非法之利益，藉由其經營台灣三農公司之
    合法外觀，將尚未發酵完全之上開漿紙污泥，售予不知情之
    楊富全，並利用不知情之楊富全及貨運司機為之清除，致使
    上開漿紙污泥回填在上開土地，污染當地環境衛生，所為實
    不足取，更甚者，倘上開漿紙污泥未經查獲，嗣果遭不知情
    之張萬用於種植農作物，而農作物收成後復流通於市面經不
    特定人採購食用，則該漿紙污泥內所殘留之化學物質，最後
    豈非有可能經由農作物本身而進入人體？是其對社會大眾所
    造成之危害，實不言可喻。對此類犯行，本院原應處以重刑
    ，始足令其警惕，並收遏阻他人為同類犯罪行為之效，惟本
    院參以被告犯後於本院中已坦承犯行，勇於承擔己身罪責，
    並節省有限之司法資源，犯後態度尚屬良好，且其嗣並已將
    上開土地之漿紙污泥清運完畢，此有卷附之台灣三農公司10
    0 年10月14日函及其附件、清運漿紙污泥備查函、收據3 份
    、地磅紀錄2 份、清除漿紙污泥後之現況照片2 張等在卷可
    憑（見本院卷第25至30、44、45、72頁），可謂已致力回復
    上開土地之原狀，避免污染源持續擴散，頗具悔意，爰量處
    被告較輕之刑；併兼衡被告前有違反水利法、偽造文書之前
    科，素行非佳，有臺灣高等法院被告前案紀錄表各1 份在卷
    可稽，暨其犯罪之動機、目的、手段、智識程度、生活狀況
    、上開漿紙污泥之數量達79公噸等一切情狀，量處如主文所
    示之刑，以示儆懲。至公訴人雖對被告具體求刑有期徒刑6
    月，並表示同意援引刑法第59條對被告酌減其刑（見本院卷
    第64頁），惟查，被告上開所為，乃係將尚未發酵完全之漿
    紙污泥自台灣三農公司運往外地（其本身為產出源），使之
    向外界擴散，而此舉對於環境乃至於人民之身體健康均有相
    當程度之危害，實不宜輕縱，且本院認依其犯罪之情狀，縱
    然量處法定最低本刑（1 年），客觀上仍無足以引起一般人
    同情之處，是其自無適用刑法第59條酌減其刑之餘地，併此
    敘明。
  (四)末審酌被告前因故意犯罪受有期徒刑以上刑之宣告，執行完
    畢後5 年以內未曾因故意犯罪受有期徒刑以上刑之宣告，有
    臺灣高等法院被告前案紀錄表1 份在卷可稽，其乃因一時失
    慮，致罹刑典，雖其所為已對環境產生危害，然其犯後已將
    上開土地之漿紙污泥清運完畢，致力回復上開土地之原狀，
    態度尚佳，頗具悔意，本院審酌上開情狀，認被告經此刑之
    宣告後，應能知所警惕而無再犯之虞，因認其所受刑之宣告
    以暫不執行為適當，爰依刑法第74條第1 項第2 款之規定，
    宣告緩刑3 年。惟為使被告能自本案從中記取教訓，以資警
    惕，爰依刑法第74條第2 項第4 款之規定，命被告向公庫支
    付30萬元，以啟自新，並資儆戒。
據上論斷，應依刑事訴訟法第299 條第1 項前段，廢棄物清理法
第46條第4 款前段，刑法第11條前段、第74條第1 項第2 款、第
2 項第4 款，判決如主文。
本案經檢察官林文中到庭執行職務。
中    華    民    國   100    年    12    月    20    日
                  刑事第一庭    審判長法  官  柳章峰
                                      法  官  許蓓雯
                                      法  官  林大為
以上正本證明與原本無異。
如不服本判決應於收受判決後10日內向本院提出上訴書狀，並應
敘述具體理由。其未敘述上訴理由者，應於上訴期間屆滿後20日
內向本院補提理由書( 均須按他造當事人之人數附繕本) 「切勿
逕送上級法院」。告訴人或被害人如對本判決不服者，應具備理
由請求檢察官上訴，其上訴期間之計算係以檢察官收受判決正本
之日期為準。
                                      書記官  高雙全
中    華    民    國   100    年    12    月    20    日
附錄論罪科刑法條：
廢棄物清理法第46條第4 款前段。
有下列情形之一者，處 1 年以上 5 年以下有期徒刑，得併科新
臺幣 3 百萬元以下罰金：
四、未依第 41 條第 1 項規定領有廢棄物清除、處理許可文件
    ，從事廢棄物貯存、清除、處理，或未依廢棄物清除、處理
    許可文件內容貯存、清除、處理廢棄物。